【裁判字號】    99,訴,117
【裁判日期】    990707
【裁判案由】    妨害電腦使用等
【裁判全文】
臺灣士林地方法院刑事判決               99年度訴字第117號
公  訴  人  臺灣士林地方法院檢察署檢察官
被      告  乙○○
上列被告因恐嚇取財等案件，經檢察官提起公訴（99年度偵字第
999號），本院判決如下：
    主  文
乙○○無故取得他人電腦相關設備之電磁紀錄，致生損害於他人
，處有期徒刑肆月，扣案電腦主機壹台沒收。又意圖為自己不法
之所有，以恐嚇使人將本人之物交付，未遂，處有期徒刑拾月，
扣案1G隨身碟壹個、收件人為董○○及「何○柔」之信封各壹個
、門號0000000000號MOTOROLA廠牌行動電話壹支（序號00000000
0000000號，含SIM卡壹張）、門號0000000000號WINII廠牌行動
電話壹支（序號000000000000000號，含SIM卡壹張）均沒收。應
執行有期徒刑壹年，扣案之電腦主機壹台、1G隨身碟壹個、收件
人為董○○及「何○柔」之信封各壹個、門號0000000000號MOTO
ROLA廠牌行動電話壹支（序號000000000000000號，含SIM卡壹張
）、門號0000000000號WINII廠牌行動電話壹支（序號000000000
000000號，含SIM卡壹張）均沒收。
    事  實
一、乙○○自民國97年2月起任職於青鈿營造股份有限公司（下
    稱青鈿公司）擔任工地主任，董○○（真實姓名年籍均詳卷
    ）則為該公司之工務經理，兩人因工作理念不同多有嫌隙。
  (一)97年4月17日下午，董○○攜帶公司公用之筆記型電腦1台
      及其私人所有之4G隨身碟1個（下稱系爭4G隨身碟）至青
      鈿公司溪崑工務所，教導乙○○使用公司新用計價格式，
      卻疏未將該等物品帶走，乙○○將系爭4G隨身碟攜回家中
      後，發現其中名稱「2dp」之資料夾內，儲存有董○○所
      有之董○○與何○○（真實姓名年籍均詳卷）私密部位及
      親密行為之私密照片檔案（下稱系爭私密照片），竟基於
      無故取得他人電腦相關設備電磁紀錄之犯意，未經董○○
      之同意，即重製系爭私密照片之電磁紀錄並儲存至其家用
      電腦之主機（下稱系爭電腦主機），以此方式無故取得上
      開電磁紀錄，致生損害於董○○。
  (二)嗣乙○○離職後，竟意圖為自己不法所有，基於恐嚇取財
      之犯意，欲利用董○○及何○○擔心系爭私密照片遭流出
      將導致名譽受損之心理壓力，向渠等強索財物。乙○○先
      於98年6月23日4時27分許，將系爭私密照片複製至其所有
      之1G隨身碟（下稱系爭1G隨身碟），再於98年9月底，將
      系爭1G隨身碟置於署名「青鈿營造董○○經理收」之信封
      內，請不知情之第三人轉交董○○，欲向董○○及何○○
      為此加害名譽之惡害通知，惟因董○○未檢視該隨身碟而
      未有回應；乙○○遂承上開恐嚇取財之犯意，於98年10月
      16日接續以雙掛號寄送內含「... 為免兩位形象受損，甚
      至身敗名裂守口如瓶。台端似無誠意，漠視不理，本人重
      申相關事宜如下：一、請將本人隨身碟交還尚業沈老闆（
      阿忠）。二、惠請匯款新台幣參佰萬元正入戶名乙○○，
      國泰世華銀行帳號000-00-000000-0，為圓滿此項交易；
      收到款項後三日內，本人之朋友電腦主機會以宅配方式送
      到收件地址。三、現在，眾所皆知影像的呈現手法不再只
      是沖洗或印刷而已，尚能利用電子郵件、網路相簿或部落
      格or Facebook來與人分享；想當然耳，其影響層面更大
      ，未來值更高，懇請兩位再深思熟慮，不要誤人誤己」等
      文之存證信函各1封予董○○、何○○，向渠等為加害名
      譽之惡害通知，惟又因董○○、何○○逾期未領取信件而
      遭退回；乙○○乃再承上開恐嚇取財之犯意，接續於98年
      12月間，在上開遭退回之其中1封存證信函上加註：「預
      告：12月25日前後將慾照分別寄給委員們及廠商。哈！哈
      ！哈！」等語，以平信寄送予董○○，再分別於98年12月
      14日8時44分、48分許，以其持用之門號0000000000號行
      動電話，傳送「何's：小董妄語要人斷手斷腳... 有人得
      知，想讓他絕子絕孫！哈！哈！我要求匯款乙式趕快來電
      ，否則鋼筋減料的把柄一同向業主告發@BALI」之簡訊予
      何○○持用之門號0000000000號行動電話及董○○持用之
      門號0000000000號行動電話，以此加害名譽之惡害通知向
      渠等恐嚇取財，致董○○及何○○因而心生畏懼，董○○
      並數度撥打乙○○所持用之門號0000000000號、門號0000
      000000號行動電話欲進行聯絡，然乙○○均拒絕接聽，董
      ○○只好以傳送簡訊之方式詢問乙○○意圖；乙○○承上
      開恐嚇取財之犯意，再接續於98年12月27日21時8分許，
      以其持用之門號0000000000號行動電話，傳送「何必如此
      ？我是要小董快來電匯，不是快來電話！檔案照片列印完
      成，本週若無收到款項即將寄存，最後同情的告知@大陳
      」之簡訊予何○○持用之上開門號（後由何○○將該簡訊
      轉發予董○○持用之上揭門號），另於98年12月28日14時
      28分許，以其持用之門號0000000000號行動電話傳送「給
      你臉你不要！尊重你是看得起你，起碼的道理總該懂～我
      的1G隨身碟請交還給尚業沈老闆，不用聯絡@乙○○。」
      之簡訊予董○○持用之上揭門號，並在上開遭退回之另1
      封存證信函上加註：「說明：一、我朋友修電腦時Test你
      的4G隨身碟發現慾照，開出一口價200萬，另100萬是我要
      的；給你的懲罰，替天行道。二、99年元旦過後，自食其
      果，不再聯絡。」等文，以平信寄送予董○○，以此加害
      名譽之惡害通知向董○○及何○○恐嚇取財，致渠等心生
      畏懼。嗣經董○○報警處理，為警於98年12月31日持搜索
      票在乙○○位於臺北縣八里鄉○○路○段447巷36號7樓居
      所，扣得乙○○所有之內含系爭私密照片之系爭電腦主機
      1台、逾期遭退回之收件人記載為董○○及誤載為「何○
      柔」之信封各1個、門號0000000000號MOTOROLA廠牌行動
      電話（序號000000000000000號，含SIM卡1張）及門號000
      0000000號WINII廠牌行動電話（序號000000000000000號
      ，含SIM卡1張）各1支，始悉上情，董○○後於99年4月29
      日將乙○○所有、存有系爭私密照片之系爭1G隨身碟寄予
      本院而扣案在卷。
二、案經董○○訴由臺北市政府警察局刑事警察大隊報告臺灣士
    林地方法院檢察署檢察官偵查起訴。
    理  由
壹、程序部分：
一、告訴乃論之罪未逾告訴期間：
    按刑法第359條無故取得、刪除或變更他人電腦或其相關設
    備之電磁紀錄罪，須告訴乃論，刑法第363條定有明文。次
    按告訴乃論之罪，其告訴應自得為告訴之人知悉犯人之時起
    ，於6個月內為之，刑事訴訟法第237條第1項亦有明文規定
    。查本件被告自系爭4G隨身碟內重製告訴人董○○所有系爭
    私密照片之電磁紀錄，並儲存至其系爭電腦主機之行為，雖
    係於97年4月17日，有系爭電腦主機內「2dp\97.04.08太平
    山」資料夾載明「修改日期：2008年4月17日」之蒐證照片1
    紙在卷可參（見99年度偵字第999號卷【下稱偵字卷】第16
    頁），惟依告訴人董○○證稱：伊是收到被告寄送之平信始
    得知系爭私密照片遭被告複製等語（見偵字卷第35、87-88
    頁）及被告供稱：98年10月16日伊寫存證信函給董○○及何
    ○○，隔1個月信被退回，98年12月間，伊把被退回的存證
    信函加註，再以平信寄送給董○○及何○○等語（見本院99
    年度訴字第117號卷【下稱本院卷】第18頁），佐以卷內確
    有遭退回之存證信函信封2個（見偵字卷第19、20頁），足
    見告訴人董○○至98年12月間始知悉其所有之系爭私密照片
    之電磁紀錄遭到被告無故複製，是其於98年12月31日提出告
    訴（見偵字卷第37頁），並未逾法定告訴期間，先予敘明。
二、證據能力之判斷：
  (一)查本件被告乙○○所為不利於己之陳述，並無出於強暴、
      脅迫、利誘、詐欺、疲勞訊問、違法羈押或其他不正之方
      法，亦非違反法定障礙事由經過期間不得訊問或告知義務
      之規定而為，依刑事訴訟法第156條第1項、第158條之2規
      定，應認均有證據能力。
  (二)本件資以認定被告犯罪事實之其他供述及非供述證據（詳
      見後述），檢察官、被告於本院調查證據時，並未於言詞
      辯論終結前聲明異議，本院審酌該等供述證據作成之情況
      ，認為適當，且亦無其他違背法定程序而取證之情形，依
      刑事訴訟法第159條之5規定、第158條之4反面解釋，自有
      證據能力。
貳、實體部分：
一、得心證之理由：
    訊據被告乙○○固不否認於犯罪事實欄 (二)所載時間，將
    系爭私密照片之電磁紀錄複製至其所有之系爭1G隨身碟，請
    不知情之第三人轉交告訴人董○○，並有寄送上揭信件及傳
    送上揭簡訊予告訴人董○○及被害人何○○等事實，惟矢口
    否認有何無故取得他人電磁紀錄或恐嚇取財之犯行，辯稱：
    系爭私密照片是伊請巨晟資訊有限公司（下稱巨晟公司）電
    腦維修人員甲○○複製至系爭電腦主機內，當時是為測試電
    腦USB插槽可否使用，伊並不知系爭4G隨身碟內含有系爭私
    密照片，伊只是無心取得，並非無故取得；伊轉交系爭1G隨
    身碟、寄送信件或傳送簡訊予董○○及何○○等行為，係因
    伊認為系爭私密照片有它的價值，伊要用此價值與董○○「
    交易」，並非要恐嚇取財，以董○○平日的為人，應該不會
    感到害怕云云。經查：
  (一)無故取得他人電磁紀錄部分：
    1.告訴人董○○所有系爭私密照片之電磁紀錄，係於97年4
      月17日儲存至系爭電腦主機，有系爭電腦主機內「2dp\97
      .04.08 太平山」資料夾載明「修改日期：2008年4月17日
      」之蒐證照片1紙在卷可參（見偵字卷第16頁），此部分
      事實洵堪認定，合先敘明。
    2.查被告先於警詢時供稱：97年4月中旬某日，董○○在工
      地教伊如何計價請款，將系爭4G隨身碟遺留在電腦上，伊
      當天下班將電腦及隨身碟帶回八里，同時去拿自己送修的
      電腦，維修電腦人員張先生問伊有無隨身碟，伊就將該4G
      隨身碟交給張先生，張先生問伊是否要將隨身碟內之資料
      存在電腦內，伊就說好等語（見偵字卷第30頁），於偵訊
      時則改稱：97年4月中旬在板橋溪崑工地，董○○有帶隨
      身碟去工地，說要教伊怎麼計價，因為董○○隨身碟忘了
      帶走，伊撿到該隨身碟後，就在隨身碟內發現系爭私密照
      片等語（見偵字卷第74頁），於本院準備程序時又改稱：
      董○○確實有遺留4G隨身碟在工地，情慾照片是伊叫電腦
      公司的人幫伊從董○○之隨身碟複製到伊的電腦，但伊當
      時不知道那是情慾照片，伊是請小張將隨身碟裡面所有的
      資料複製過去，沒有告訴他要複製裡面哪些檔案等語（見
      本院99年度審訴字第213號卷【下稱審訴字卷】第20-21、
      40頁、本院卷第17頁反面），嗣再改稱：當日董○○第一
      次拿著筆電和4G隨身碟，說明估驗格式，要伊帶回去作業
      ，最好每天帶上帶下，跟伊說工地就交給伊了，記得下班
      要帶走，伊是經過董○○同意而備份檔案，伊請甲○○複
      製隨身碟內容時，並不知裡面有系爭私密照片等語（見本
      院卷第34頁、第46頁反面），就如何取得系爭4G隨身碟、
      是否經過告訴人董○○之同意始複製其內檔案、是否將系
      爭4G隨身碟交予他人轉存檔案、何時知悉系爭私密照片之
      存在等情，所辯前後不一，是否真實，已屬有疑。
    3.又訊據證人即巨晟公司電腦維修人員甲○○結證：97年4
      月間被告有拿家中電腦主機來修理，依紀錄看應該是電腦
      中毒，伊沒有印象被告有無拿4G隨身碟要伊將檔案複製到
      該家用電腦主機，但照道理講應該不會，因為一般隨身碟
      的使用很簡單，大家都會，一般伊等只會幫客戶把電腦硬
      碟的資料備份到隨身碟內，若客戶有拿隨身碟來，會當場
      測試隨身碟或USB的狀況，但伊等不會將資料複製到電腦
      硬碟內，若隨身碟內有資料，伊等也不會動他等語（見本
      院卷第42-43頁），核與巨晟公司99年5月14日函覆：97年
      4月間有位客戶乙○○送修電腦，此客戶僅維修電腦，本
      公司當時沒有提供隨身碟資料輸入之服務等語（見本院卷
      第15頁）及所附維修單1紙上載內容相符（見本院卷第15-
      1頁），足見證人甲○○並未替被告將系爭4G隨身碟內所
      存資料複製至其系爭電腦主機內；且觀以該維修單上記載
      ：「光碟機台測試」、「要開機2次才開成功」、「
      接龍會頓一下（之前都正常）」、「開機粉慢」、「
      掃毒--一分鐘開機」、「☆重灌」、「配件註記：須重
      灌、光碟片：挑片嚴重」等文（見本院卷第15-1頁），
      均未提及USB插槽有何使用問題，證人甲○○當無必要如
      被告上開所辯，主動請被告提供隨身碟供其測試；況衡以
      現今電磁紀錄之盜取、複製容易，在未能確認電磁紀錄所
      有權及合法與否之情況下，除非記明於維修單以釐清責任
      ，或一般客戶通常未具備故會央請店家提供之技能或知識
      ，電腦維修店家實無須冒觸法、徒惹糾紛之危險，刻意主
      動詢問，並替客戶進行將指定之隨身碟內所存資料複製至
      其他儲存記憶設備此常人均會自行操作但所涉糾紛風險極
      高之行為之必要，是證人甲○○上開所證，當可採信。足
      認被告所辯顯與事實不符，委無足採，其係自行將儲存於
      系爭4G隨身碟內之系爭私密照片此電磁紀錄重製並儲存於
      系爭電腦主機甚明。
    4.而依證人即告訴人董○○證稱：伊把相關報表存入隨身碟
      ，帶去工地交給被告，並教他如何使用，之後伊忘記將隨
      身碟拿回來，隔天一早被告就主動把隨身碟還給伊，說伊
      忘了帶走，伊當時有觀察被告的神色，但不覺有異等語（
      見偵字卷第86-87頁），核與被告上揭一開始供述內容相
      符（見偵字卷第30、74頁、審訴字卷第20-21、40頁、本
      院卷第17頁反面），足見證人董○○係疏未將系爭4G隨身
      碟帶走，並非授權被告重製其內之資料，則被告自無權在
      未得告訴人董○○之同意下，自行重製該隨身碟內之任何
      資料，其自系爭4G隨身碟內將系爭私密照片此電磁紀錄重
      製並儲存於系爭電腦主機，顯屬無故取得他人電磁紀錄，
      堪以認定。
  (二)恐嚇取財部分：
    1.訊據被告對其將系爭私密照片複製至其所有之系爭1G隨身
      碟，請不知情之第三人轉交告訴人董○○，並有寄送上揭
      信件或傳送上揭簡訊予告訴人董○○及被害人何○○等事
      實均不否認，核與證人董○○之證述相符（見偵字卷第35
      -37、86-88頁），復有98年12月14日8時48分許由被告持
      用門號0000000000號行動電話傳送予證人董○○持用門號
      0000000000號行動電話之簡訊照片3張（見偵字卷第39-40
      頁）、由被害人何○○轉發予證人董○○持用上揭門號之
      簡訊照片3張（見偵字卷第41-42頁）、98年12月28日14時
      28分許由被告持用門號0000000000號行動電話傳送予證人
      董○○持用上揭門號之簡訊照片3張（見偵字卷第43-44頁
      ）、八里郵局存證號碼00379號存證信函用紙4紙（見偵字
      卷第46-52頁）、98年12月29日寄出之信封1個（見偵字卷
      第54頁）、門號0000000000號行動電話98年12月14日至98
      年12月26日之雙向通聯紀錄1份（見偵字卷第56-60頁）、
      門號0000000000號行動電話98年12月23日至98年12月27日
      、98年12月28日至98年12月30日之雙向通聯紀錄各1份（
      見偵字卷第61-65、93頁）、本院99年6月17日當庭勘驗系
      爭1G隨身碟之列印資料1紙（見本院卷第50頁）在卷可稽
      ，並有扣案逾期遭退回之收件人記載為董○○及誤載為「
      何○柔」之信封各1個（見偵字卷第19、20頁）、系爭1G
      隨身碟1個及系爭電腦主機1台可佐，此部分事實應堪認定
      ，合先敘明。
    2.按刑法第346條之恐嚇取財罪，係指以將來惡害之通知恫
      嚇他人，使人生畏怖心而交付財物為構成要件（最高法院
      67年台上字第542號、51年台上字第746號判例意旨可佐）
      。觀諸被告犯罪事實欄 (二)所發送之簡訊及寄送之信函
      內容，其中涉及加害名譽者諸如：「... 為免兩位形象受
      損，甚至身敗名裂」、「現在，眾所皆知影像的呈現手法
      不再只是沖洗或印刷而已，尚能利用電子郵件、網路相簿
      或部落格or Facebook來與人分享；想當然耳，其影響層
      面更大，未來值更高，懇請兩位再深思熟慮，不要誤人誤
      己」、「預告：12月25日前後將慾照分別寄給委員們及廠
      商」、「檔案照片列印完成，本週若無收到款項即將寄存
      ，最後同情的告知」、「99年元旦過後，自食其果，不再
      聯絡」等語（見偵字卷第46、47、48、41-42、52頁），
      一再以將系爭私密照片散佈出去此加害證人董○○及被害
      人何○○名譽之惡害對渠等進行通知，並以此為由要求渠
      等於期限內支付其所要求款項，而衡以系爭私密照片涉及
      證人董○○之婚外情，亦含證人董○○及被害人何○○私
      密部位、親密行為之拍攝畫面，被告前既已與證人董○○
      多有嫌隙，且當時被告已經離職，其出此等恫嚇言語，證
      人董○○及被害人何○○自會擔心、畏懼被告果真為其恐
      嚇內容之行動，客觀上已足使一般接受上開惡害通知之人
      心中感覺到害怕、恐懼；此亦據被告自承：因為檔案照片
      裡面有董○○及何○○2人婚外情慾照，伊要以該照片向
      董○○及何○○要求300萬元；寫存證信函的意思，是指
      他們若不給300萬元，伊就要透過網路或部落格等管道把
      照片散播出去伊認為他們不至於漠視讓伊把這些照片公布
      出來；伊認為這些照片有它的價值，因為這關係一個人的
      名譽，這價值伊認為是300萬元，因伊認為一個人的名譽
      至少是千萬元，伊向董○○要300萬已經算少了；若伊收
      到同樣的信函，不匯300萬元就要把同樣不雅照片散播出
      去，伊會感到害怕等語在卷（見偵字卷第30、74頁、本院
      卷第18頁），足認被告確係利用證人董○○及被害人何○
      ○擔心系爭私密照片遭流出將導致名譽受損之心理壓力，
      以此加害名譽之惡害進行通知，並強索鉅額款項，其辯稱
      欲與證人董○○及被害人何○○「交易」，證人董○○不
      會感到害怕等語，顯係臨訟卸責之詞，委無足採。
  (三)綜上，本件事證業臻明確，被告犯行堪予認定，均應依法
      論科。
二、論罪科刑：
  (一)核被告乙○○犯罪事實欄 (一)所為，係犯刑法第359條無
      故取得電磁紀錄罪；犯罪事實欄 (二)所為，係犯刑法第
      346條第3項、第1項恐嚇取財未遂罪。被告利用不知情之
      第三人轉交內存系爭私密照片之系爭1G隨身碟予告訴人董
      ○○，以遂其恐嚇取財之犯行，應依間接正犯論處。又被
      告自98年9月底至同年12月28日間，以一恐嚇取財之犯意
      ，多次發送簡訊並寄送存證信函、平信恐嚇告訴人董○○
      及被害人何○○，所為時間密接，且侵害法益相同，各行
      為之獨立性極為薄弱，依一般社會健全觀念，應視為數個
      舉動之接續施行，合為包括之一行為予以評價，屬接續犯
      。另被告以一恐嚇取財之行為，同時向告訴人董○○及被
      害人何○○進行恐嚇，致渠等心生畏懼，為一行為侵害數
      法益，為想像競合犯。被告所犯上開無故取得他人電磁紀
      錄罪及恐嚇取財未遂罪間，犯意個別，行為互異，應予分
      論併罰。
  (二)被告所犯犯罪事實欄 (二)之恐嚇取財犯行，雖已著手恐
      嚇取財行為之實行，惟未生既遂之結果，為未遂犯，爰依
      刑法第25條第2項規定，按既遂犯之刑減輕之。
  (三)爰審酌被告前無任何犯罪處刑之前科，有臺灣高等法院被
      告前案紀錄表附卷可考，素行尚稱良好；又被告僅因不認
      同告訴人董○○之工作理念，竟不思以理性方法尋求解決
      ，即自告訴人董○○之系爭4G隨身碟內重製含告訴人董○
      ○及被害人何○○私密照片之電磁紀錄，並於離職後多次
      藉此發送簡訊、寄送存證信函或平信予告訴人董○○及被
      害人何○○，致渠等心生恐懼，手段應予非難；另犯罪後
      未坦承犯行，飾詞狡辯，迄今未嘗試與告訴人董○○及被
      害人何○○洽談和解，其犯後態度；暨其犯罪之動機、目
      的、生活狀況、品行、智識程度等一切情狀，分別量處如
      主文所示之刑，並定其應執行之刑，以示懲儆。
  (四)扣案內含系爭私密照片之系爭電腦主機1台，為被告所有
      供其前開無故取得電磁紀錄犯罪所用之物，又扣案系爭1G
      隨身碟1個、逾期遭退回之收件人記載為董○○及誤載為
      「何○柔」之信封各1個、門號0000000000號MOTOROLA廠
      牌行動電話（序號000000000000000號，含SIM卡1張）及
      門號0000000000號WINII廠牌行動電話（序號00000000000
      0000號，含SIM卡1張）各1支，為被告所有供其前開恐嚇
      取財犯罪所用之物，均依刑法第38條第1項第2款、第3項
      規定宣告沒收。
據上論斷，應依刑事訴訟法第299條第1項前段，刑法第359條、
第346條第3項、第1項、第55條、第51條第5款、第25條第2項、
第38條第1項第2款、第3項，刑法施行法第1條之1第1項、第2項
前段，判決如主文。
本案經檢察官江耀民到庭執行職務。
中    華    民    國    99    年     7    月    7    日
                  刑事第三庭審判長法  官  李育仁
                                  法  官  孫曉青
                                  法  官  謝佳純
以上正本證明與原本無異。
如不服本判決應於收受判決後10日內向本院提出上訴書狀，並應
敘述具體理由；其未敘述上訴之理由者，應於上訴期間屆滿後20
日內向本院補提理由書（均須按他造當事人之人數附繕本），切
勿逕送上級法院。
                                  書記官  阮弘毅
中    華    民    國    99    年    7     月    7     日
附錄本件所犯法條全文：
刑法第359條
無故取得、刪除或變更他人電腦或其相關設備之電磁紀錄，致生
損害於公眾或他人者，處 5 年以下有期徒刑、拘役或科或併科
20 萬元以下罰金。
刑法第346條
意圖為自己或第三人不法之所有，以恐嚇使人將本人或第三人之
物交付者，處六月以上五年以下有期徒刑，得併科一千元以下罰
金。
以前項方法得財產上不法之利益，或使第三人得之者，亦同。
前二項之未遂犯罰之。

司法院資訊處製作；財團法人民間司法改革基金會備份。
